【裁判字號】    92,交上易,1328
【裁判日期】    921106
【裁判案由】    過失致死
【裁判全文】
臺灣高等法院臺中分院刑事判決                九十二年度交上易字第一三二八號
    上  訴  人  臺灣彰化地方法院檢察署檢察官
    被      告  丙○○
右上訴人因被告過失致死案件，不服臺灣彰化地方法院九十二年度交易字第六號中華
民國九十二年五月二十六日第一審判決（起訴案號：臺灣彰化地方法院檢察署九十一
年度偵字第七一七三號），提起上訴，本院判決如左：
      主  文
上訴駁回。
      事  實
一、丙○○於民國九十一年九月二十日七時許，騎乘車牌號碼ＭＹＴ─五六七號重型
    機車，沿彰化縣彰化市○○街由公園路往南郭路方向行駛，途經東民街六十五號
    前，本應注意車前狀況，並隨時保持必要之安全措施，而依當時天氣晴朗，日間
    自然光線充足，路面乾燥、無缺陷及無障礙物，視距良好，又無不能注意之情事
    ，竟疏未注意車前狀況，為閃避路邊停車而直行於快車道，適其右前方有李秀芳
    騎乘腳踏車，亦疏未注意慢車行駛，應遵守道路交通標誌、標線、號誌之指示，
    並應靠右側路邊行駛及不得侵入快車道行駛，而仍由東民街六一巷口沿東民街由
    南郭路往公園路方向行駛，並斜向穿越該路段快車道，丙○○見狀因一時閃煞防
    範不及，其所駕駛之上開重機車車頭撞及腳踏車之車輪，致李秀芳人車倒地後，
    並因而受有頭部外傷，經送醫後仍於同年九月二十二日十三時許，因顱內出血不
    治死亡。丙○○則於肇事後，在未經有偵查權之機關或公務員發覺為犯嫌前，向
    處理本件車禍之警員甲○○自首即陳明其為肇事者及肇事經過，並願接受裁判。
二、案經彰化縣警察局彰化分局報請臺灣彰化地方法院檢察署檢察官相驗暨被害人之
    母乙○○訴請檢察官自動檢舉偵查起訴。
      理  由
一、訊據被告丙○○對右揭事實坦承不諱，並有彰化縣警察局道路交通事故調查報告
    表一份、現場照片五張、彰化基督教醫院診斷證明書一紙、交通事故談話紀錄表
    影本二份及勘驗筆錄、相驗屍體證明書、驗斷書等附卷可稽，而被害人李秀芳因
    本件車禍受有頭部外傷，經送醫急救後終因顱內出血而告不治死亡，亦經臺灣彰
    化地方法院檢察署檢察官督同檢驗員相驗屬實，並製有相驗筆錄、相驗屍體證明
    書、驗斷書等在卷足憑。且查：
  (一)原審法官於九十二年二月十三日至現場勘驗時，被害人之家屬亦稱被害人確係由
    東民街六一巷出來等語，此有原審勘驗筆錄在卷足憑（見原審卷第二二頁），再
    參諸本件車禍之道路交通事故調查報告表之現場圖所示，本件被告騎乘機車於車
    禍後之刮地痕係在被告行駛之線道上，而被害人腳踏車之刮地痕係位於被害人所
    行駛之南郭路往公園路車道上，足認案發當時，應係被害人騎乘腳踏車斜穿越上
    開馬路，遭被告機車在被告所行駛之車道上撞擊，致被害人之腳踏車因撞擊受力
    翻轉，倒向南郭路往公園路之線道上造成刮地痕，故告訴代理人指稱被告係逆向
    行駛在被害人所行駛之南郭路往公園路方向而撞擊被害人腳踏車云云，尚不足採
    信。
  (二)證人即處理事故警員丁○○雖曾於本件車禍鑑定時，填具發言單稱被告前方有一
    部自用小客車正在讓被害人橫越東民街，被告機車即超越該輛自用小客車才撞到
    被害人云云，惟證人丁○○於本院到庭證稱：上開發言單之內容並無事實根據，
    僅係其根據肇事現場位置研判之意見等語，本院審之上開發言單內容既屬證人個
    人之意見，並無事實根據足資證明，自難據此為被告不利之認定。
  (三)被告於肇事後於警方尚未查知何人肇事時，即向警方表明姓名，並配合製作筆錄
等情，業經證人即現場處理警員甲○○於偵查中證述明確（見他字卷第十六頁背
    面），足認被告已有自首之事實，至於被告於偵審中之辯解乃屬憲法保障之訴訟
    權利，並無礙於被告上開自首事實之認定，告訴人指稱被告並未自首接受裁判云
    云，顯屬誤解。
  (四)按機車行駛時，駕駛人應注意車前狀況，並隨時採取必要之安全措施，以避免發
    生危險，道路交通安全規則第九十四條第三項定有明文，被告駕騎機車自應注意
    上述有關交通安全之規定，且當時天候、路況、視線、視界均佳，依其狀況並無
    不能注意之情事，然被告竟疏未注意車前狀況並作隨時停車之準備，仍貿然直行
    ，因而肇事致被害人死亡，其對本件車禍之發生確有過失甚明。雖被害人亦疏未
    注意遵守道路交通標誌、標線、號誌之指示，竟逆向斜行侵入快車道行駛欲穿越
    馬路，而與有過失，惟被告仍難辭過失之責。本件車禍經送請臺灣省彰化縣區行
    車事故鑑定委員會鑑定及臺灣省行車事故覆議鑑定委員會覆議，均認為被告駕駛
    重機車未注意車前狀況，與被害人李秀芳騎乘腳踏車斜穿越道路不當，同為肇事
    原因，各有九十一年十一月十八日彰鑑字第九一○七四二號函、九十二年四月十
    五日府覆議字第九二一○二六八號函在卷可佐（見偵七一七三號卷第一○至十二
    頁、原審卷第二八頁）。本院認本件車禍肇事原因應臻明確，告訴代理人聲請將
    本件車禍再行送請其他鑑定機關鑑定車禍原因，本院認核無必要，應予駁回聲請
    ，併此敘明。又被告之上開過失行為與被害人之死亡間，仍具有相當因果關係，
    從而本件事證明確，被告犯行堪以認定。
二、核被告丙○○之所為，係犯刑法第二百七十六條第一項之過失致人於死罪。被告
    於犯罪被發覺前，在肇事現場主動向前來處理之彰化縣警察局彰化分局卦山派出
    所警員甲○○自首，已如前述，應依刑法第六十二條前段規定減輕其刑。原審依
    刑法第二百七十六條第一項、第六十二條前段、第四十一條第一項前段，罰金罰
    鍰提高標準條例第一條前段、第二條之規定，審酌被告過失程度、犯罪後坦承犯
    行，及迄今未與被害人家屬成立和解賠償損害、被害人疏未注意即貿然穿越道路
    亦與有過失等一切情狀，量處有期徒刑六月，並依法諭知易科罰金之折算標準，
    核其認事用法並無不當，量刑亦稱妥適。檢察官依據告訴人請求上訴雖稱：被告
    被害人並無過失，且被告肇事後僅給付二十八萬七千元，於調解中雖同意除強制
    責任險一百四十萬元外，另外賠償一百六十萬元，唯迄未履行交付頭期款三十萬
    元等語，認原審量刑過輕云云，惟查：本件車禍發生被害人與有過失已如本院前
    開審認，另刑事處罰必須依行為人犯罪情節而論處刑罰，至於事後是否與被害人
    家屬達成和解或履行民事賠償，僅屬法院量刑參考，被害人家屬應另循民事紛爭
    處理途徑請求應得之賠償，若慮及被告脫產規避賠償，亦可循民事保全程序聲請
    對被告之財產執行假扣押，本院審酌被告過失程度及犯罪一切情節，認原審量刑
    尚屬妥適，故本件上訴為無理由，應予駁回。
三、據上論斷，應依刑事訴訟法第三百六十八條，判決如主文。
本案經檢察官戊○○到庭執行職務。
中      華      民      國    九十二    年     十一     月      六      日
                                   臺灣高等法院臺中分院刑事第八庭
                                         審判長法  官  羅  得  村
                                               法  官  黃  文  進
                                               法  官  陳  毓  秀
右正本證明與原本無異。
不得上訴。
                                               書記官  吳  宗  玲
中      華      民      國    九十二     年     十一     月     七      日
附錄本案論罪科刑主要法條：
刑法第二百七十六條第一項：
因過失致人於死者，處二年以下有期徒刑、拘役或二千元以下罰金。
                                                                        Ｆ


司法院資訊處製作；財團法人民間司法改革基金會備份。
